臺灣高雄地方法院刑事判決　　　　　　　100年度易字第919號
公　訴　人　臺灣高雄地方法院檢察署檢察官
被　　　告　明家豪
上列被告因傷害案件，經檢察官提起公訴（99年度偵字第23727
號），本院判決如下：
    主  文
明家豪犯傷害罪，處拘役肆拾日，如易科罰金，以新臺幣壹仟元
折算壹日。
    事  實
一、明家豪與陳俞（原名張渝屏）均在高雄市○○區○○路開設
    商店營業，而陳俞並曾對明家豪提出恐嚇告訴（嗣經檢察官
    為不起訴處分確定），2 人間素有怨隙。於民國99年6 月15
    日夜間，明家豪之二哥明富利至明家豪位在高雄市○○區○
    ○路31號之軍用品店飲酒、聊天，嗣於同日夜間11時50分許
    ，因明富利欲返家，明家豪乃陪同明富利至其軍用品店門口
    ，適陳俞與其胞妹張庭瑜亦欲自渠2 人位在同路25號之商店
    離去，明家豪與陳俞見面後，又因故發生口角，詎明家豪因
    酒後一時氣憤，竟基於傷害陳俞之犯意，出手猛推陳俞1 下
    ，致陳俞失去平衡而跌倒在地，並受有前胸、腹部及四肢多
    處皮膚紅腫等傷害。
二、案經陳俞訴由高雄市政府警察局左營分局移送臺灣高雄地方
    法院檢察署檢察官偵查起訴。
    理  由
壹、對於證據能力之判斷
一、按被告以外之人於審判外之言詞或書面陳述，除法律有規定
    者外，不得作為證據，刑事訴訟法第159 條第1 項定有明文
    。本件告訴人陳俞及證人張庭瑜於警詢中之陳述，為被告以
    外之人於審判外之言詞陳述，且經被告明家豪於本院審理中
    主張前揭陳述無證據能力（見本院1 卷第16頁背面），而該
    陳述並無刑事訴訟法第159 條之2 或第159 條之3 所示得為
    證據之情形，復查無其他依法得為證據之情事，自不得作為
    證據。惟刑事訴訟法第159 條第1 項所規定禁止作為證據者
    ，僅係禁止作為認定犯罪事實及法律效果之實質證據，至於
    作為證明其他證據證明力之彈劾證據，則屬自由證明範圍，
    要非為法所禁止。是前揭陳述，仍得作為其他證據證明力之
    彈劾證據，不受刑事訴訟法第159 條第1 項之限制，併予敘
    明。
二、次按，被告以外之人於偵查中向檢察官所為之陳述，除顯有
    不可信之情況者外，得為證據，刑事訴訟第159 條之1 第2
    項定有明文。本件告訴人、證人張庭瑜、明富利於偵查中所
    為之證述內容，業經渠等具結擔保其證詞之真實性，而依本
    案卷證資料所示，上開證據之取得過程並無瑕疵，未發現有
    何顯有不可信之情況，且與本案相關之待證事實具有關連性
    ，依前揭刑事訴訟法第159 條之1 第2 項之規定，自應具有
    證據能力。被告雖主張告訴人及證人張庭瑜於偵訊中之陳述
    無證據能力（見本院1 卷第16頁背面），然並未指出該等陳
    述有何顯不可信之情況存在，依據上開規定，此一主張自屬
    難以採認，無從以之認定告訴人及證人張庭瑜於偵訊中之陳
    述無證據能力。
三、另按，除顯有不可信之情況外，從事業務之人於業務上或通
    常業務過程所須製作之紀錄文書、證明文書，得為證據，刑
    事訴訟法第159 條之4 第2 款定有明文。卷附告訴人在國軍
    左營總醫院就診之病歷資料，係屬上開規定所稱之紀錄文書
    ，且經本院提示後，檢察官及被告對上開證據之證據能力不
    爭執，是無顯不可信之情況，並與本案相關之待證事實具有
    關連性，依上開規定，應具有證據能力。
四、末按，被告以外之人於審判外之陳述，雖不符前4 條之規定
    ，而經當事人於審判程序同意作為證據，法院審酌該言詞陳
    述或書面陳述作成時之情況，認為適當者，亦得為證據。當
    事人、代理人或辯護人於法院調查證據時，知有第159 條第
    1 項不得為證據之情形，而未於言詞辯論終結前聲明異議者
    ，視為有前項之同意，刑事訴訟法第159 條之5 亦規定甚明
    。本件作為證據使用之其他審判外陳述，未經檢察官及被告
    於本院審理過程中聲明異議，本院並審酌該等陳述作成時之
    情況正常，所取得過程並無瑕疵，且與本案相關之待證事實
    具有關連性，認適當作為證據，依前開刑事訴訟法第159 條
    之5 之規定，認該等陳述均具有證據能力。
貳、實體方面
一、訊據被告固不否認因告訴人曾對其提告恐嚇案件而與告訴人
    素有怨隙，並於前開時、地與告訴人發生口角衝突，而衝突
    過程中，告訴人有跌倒在地等事實，然矢口否認有何傷害犯
    行，辯稱：案發當天晚上，伊送伊二哥明富利要離開軍用品
    店時，見到告訴人車子停在伊隔壁的店門口，人在車外，就
    問告訴人為何這個時間還在這裡，結果告訴人走到伊身旁，
    說伊女友前陣子死亡是報應，伊聽了很生氣，大聲質問告訴
    人在說什麼，告訴人見到伊生氣，乃掉頭往後跑，但因為撞
    到機車，所以摔倒在地，過程中，伊均未出手傷害告訴人云
    云。經查：
（一）前揭犯罪事實，業據告訴人於偵訊及本院審理中證述：伊
      約於98年7 月至99年7 月間，在高雄市○○區○○路25號
      開店做生意，與被告是鄰居關係，且2 人間存有糾紛。於
      99年6 月15日夜間11時50分許，伊要從伊店裡回家時，被
      告原本在軍校路25號及31號中間講話，見到伊之後，就罵
      伊「死胖子」、「小胖子」，伊聽到遂轉過頭問被告為何
      罵伊，並與被告越走越近、發生口角，結果被告就衝過來
      攻擊伊，導致伊跌倒在地，並受有傷害，而明富利見狀，
      有阻止被告攻擊伊，伊則是請伊妹妹張庭瑜打電話報警，
      但警察到場處理時，被告已經不在現場了等語（見偵卷第
      14頁、本院2 卷第41至46頁）明確，核與證人張庭瑜於偵
      訊中證稱：案發當天晚上，伊與告訴人要上車時，被告見
      到告訴人，就罵告訴人「小胖」，2 人進而發生口角，結
      果被告突然推告訴人，告訴人就倒在地上，過程中，被告
      的哥哥有擋在告訴人及被告中間，而伊見告訴人遭攻擊後
      ，有報警前來處理等語（見偵卷第16頁）相符，並有告訴
      人至國軍左營總醫院就診之診斷證明書（見警卷第25頁）
      、病歷資料（見偵卷第57至61頁）在卷可稽，則被告於前
      開時、地，因故與告訴人發生口角後，出手猛推告訴人，
      致使告訴人跌倒並受有前胸、腹部及四肢多處皮膚紅腫等
      傷害之事實，堪以認定。
（二）被告雖以前詞置辯，而證人明富利於偵訊及本院審理中證
      述：案發當時，被告走出店外一見到告訴人，就氣沖沖的
      過去找告訴人，伊見狀遂跟在被告後面，結果被告走到一
      半，與告訴人約還有1.9 公尺的距離時，伊就見到告訴人
      往後跌坐在地上，被告看到後說了一聲「神經病」就離開
      了，過程中被告與告訴人完全沒有肢體接觸，而伊也沒有
      擋在被告及告訴人中間云云（見偵卷27、28頁、本院2 卷
      第64至68頁）；證人即案發當時在現場附近用餐之余達於
      本院審理中證稱：案發當天晚上，伊與友人在軍校路上的
      1 家餐廳吃飯、喝酒，過程中，聽到外面有男女吵架的聲
      音，伊因為感到好奇，就出去外面看發生什麼事情，結果
      見到1 名男的也就是被告很生氣，轉身要進店裡面，而女
      的則是轉身要往回跑，結果撞到機車跌倒，並在地上又吼
      又叫，嗣伊想說只是吵架，就沒有繼續看云云（見本院2
      卷第21至23頁）；證人即被告友人陳玟婷於本院審理中證
      述：案發那段期間，因為被告的女友剛過世，心情不好，
      所以於案發當天晚上，伊有到軍校路去看被告，當時在場
      的還有被告的二哥，嗣被告二哥要離開時，被告有送其二
      哥出門，而伊原本是在屋內，之後聽到門口有爭執的聲音
      ，就出去看發生什麼事，結果見到1 個胖胖的女子，態度
      不是很好的在與被告說話，講完話轉身要離開時，該名女
      子自己拌到機車，跌坐在地上，並在那邊大呼小叫的，而
      被告當時看起來很生氣，遂在其二哥的要求下先行離開云
      云（見本院2 卷第24至26頁）。
（三）證人明富利、余達、陳玟婷前開證述內容，要與告訴人及
      證人張庭瑜前揭證詞不符，則證人明富利、余達、陳玟婷
      所述是否與事實相符？已非無疑。再者，證人余達、陳玟
      婷固均稱告訴人係自己撞到機車而跌倒受傷，惟證人明富
      利於警詢、偵訊及本院審理中，均未證述告訴人係因撞到
      機車而跌倒（見警卷第10、11頁、偵卷第27、28頁、本院
      卷第64至68頁），並表示未見到告訴人何以跌倒（見偵卷
      第27頁）；又依據被告及告訴人所述，證人明富利乃係案
      發當時距離渠2 人最為接近之第3 人，而其尚且未目擊告
      訴人係因撞到機車而跌倒，則距離被告及告訴人較遠之證
      人余達、陳玟婷，於案發當時已係深夜，衡情視線可見範
      圍較為有限之狀況下，是否確有見到告訴人係因撞到機車
      而跌倒？實有所疑，益徵渠2 人之證詞難以遽信。此外，
      證人余達前開所證：被告很生氣，轉身要進店裡面，而女
      的則是轉身要往回跑，結果撞到機車跌倒云云（見本院2
      卷第22頁），要與常情未合（蓋被告既已轉身要返回店內
      ，告訴人即無於此際轉身往回「跑」之必要）；而證人陳
      玟婷證述：伊聽見聲音出去查看，見到該名女子（指告訴
      人）自己拌到機車而跌坐在地後，被告就先離開了云云（
      見本院2 卷第25頁），亦與被告於本院審理中陳稱：告訴
      人坐在地上哭鬧時，伊二哥叫伊先離開現場，伊因而回到
      伊店門口，向陳玟婷及其他友人表示伊要先離開，當時陳
      玟婷人還在店裡面（見本院2 卷第48頁），不相符合（依
      證人陳玟婷之證詞，被告離去現場時，其係在被告軍用品
      店外，惟依被告所述，卻謂證人陳玟婷係在該軍用品店內
      ）；另證人明富利證述：案發當天整個過程中，被告與告
      訴人完全沒有肢體接觸，而伊也沒有擋在被告及告訴人中
      間云云（見偵卷第28頁），非但與告訴人於偵訊及本院審
      理中證述：明富利有阻止被告攻擊伊等語（見偵卷第14頁
      、本院2 卷第42頁）、證人張庭瑜於偵訊中證述：被告的
      哥哥有擋在被告及告訴人中間等語（見偵卷第16頁），均
      不相符，且與被告於警詢、偵訊中所陳：案發當時，明富
      利有擋在伊與告訴人中間等語（見警卷第3 頁、偵卷第14
      、15頁），亦有矛盾。則以上情觀之，堪認證人明富利、
      余達、陳玟婷前揭證述內容，均與事實未合，而有迴護被
      告之情，難以採信。
（四）被告雖亦辯稱告訴人係自己撞到機車而跌倒受傷，然觀諸
      被告及證人明富利警詢筆錄之記載，被告於警詢中並未提
      及告訴人係因撞到機車而跌倒（見警卷第2 頁），而證人
      明富利於警詢中則謂：案發當時，被告見到告訴人後，告
      訴伊說就是這個女的（指被告先前遭告訴人提告恐嚇乙事
      ），並走到告訴人面前，以手指著告訴人，結果告訴人就
      自己倒在地上云云（見警卷第10、11頁），非但未提及告
      訴人係因撞到機車而跌倒，反謂係因被告以手指指告訴人
      ，導致告訴人「自行」倒地。而告訴人於案發當時，若果
      係因自行撞到機車而跌倒在地，衡情被告當於案發未久之
      警詢中（其係案發翌日製作警詢筆錄，見警卷第1 頁），
      即提出此節以為置辯，要無可能未予提及；且證人明富利
      關於被告以手指指告訴人，導致告訴人倒地之陳述，又與
      證人張庭瑜於偵訊中證述告訴人係遭被告推倒在地之情節
      相仿，益徵告訴人於案發當時，當非係因自行摔倒而受傷
      。再者，被告於案發之後，旋即離去案發現場，迄至警方
      人員前來處理本案時，均未返回該處乙情，業經被告（見
      本院2 卷第20頁）、證人陳玟婷（見本院2 卷第25頁）、
      明富利（見本院2 卷第66頁）於本院審理中陳述明確。然
      被告於本院審理中，對於其何以要於案發後旋即離去現場
      乙節，並未能提出合理之解釋，僅謂係因其二哥未見過像
      告訴人這樣的人，認為告訴人在製造事端，故而要求其先
      行離去云云（見本院2 卷第48頁）；且其稱係證人明富利
      要求其離去現場乙節，又與證人明富利於本院審理中之證
      詞不符（見本院2 卷第66、67頁，證人明富利證稱被告係
      自行離去），益徵被告關於其何以離開現場之陳述難以採
      認。而衡諸常情，若告訴人跌倒受傷乙事之發生，要與被
      告之行為全然無涉，被告當係留在現場向警方人員敘明，
      較符常理，反係於被告自覺已闖禍而本於逃避之心態，方
      會有前揭離去現場之舉，準此，益證告訴人跌倒應係被告
      之行為所導致。此外，依被告於警詢、偵訊及本院審理中
      所述，其於案發當時，因與告訴人發生口角，故感到很生
      氣（見警卷第2 頁、偵卷第14、15頁、本院2 卷第20頁）
      ，且於本院審理中又陳稱其於案發當晚有喝酒（見本院2
      卷第47頁）。而被告於案發當時，既遭受與告訴人發生言
      語衝突及酒精作用之雙重影響，則其係在一時情緒失控之
      狀況下，而為出手推倒告訴人使之受傷之行為，至為灼然
      。從而，被告前開所辯，顯係事後卸責之詞，無從予以採
      認。
（五）告訴人於偵訊及本院審理中固證述：案發當時，被告是先
      衝過來以腳踹伊胸口，嗣伊向後跌坐在地後，被告又一直
      以拳頭毆打伊的頭、手臂、胸口及腹部云云（見偵卷第14
      頁、本院2 卷第43、44頁）；證人張庭瑜於偵訊中亦證稱
      ：案發當時，被告是先推倒告訴人，再用腳踹告訴人胸口
      ，之後又以拳頭毆打告訴人多下，部位大都是在肩頸云云
      （見偵卷第16頁），而公訴意旨亦依據告訴人及證人張庭
      瑜上開證詞，而謂被告係先以腳踹告訴人胸口，復以徒手
      毆打告訴人胸部、腹部、四肢之方式，致使告訴人受有前
      揭傷害。然觀諸告訴人及證人張庭瑜上開證詞，告訴人稱
      其係遭被告以腳踹倒，而證人張庭瑜則謂被告係先推倒告
      訴人後，再以腳踹告訴人，2 人所述顯有歧異。又依據證
      人張庭瑜警詢筆錄之記載，證人張庭瑜於警詢中，全然未
      提及被告有以腳踹告訴人胸口之情（見警卷第13頁，此部
      分僅係作為彈劾證據），嗣於偵訊中，其初始亦未提及被
      告有以腳踹告訴人，而係檢察官訊問其「有無看到明家豪
      用腳踹你姊姊？」此一問題後，其方為前開證述內容（見
      偵卷第16頁）。而被告於案發當時若果有以腳踹告訴人之
      舉，則此舉當係被告攻擊告訴人之行為中，動作最大、最
      易造成他人深刻印象者，衡情證人張庭瑜要無可能於警詢
      及偵訊之初，全然未提及此節。是綜合上情以觀，實難依
      據告訴人及證人張庭瑜之證詞，遽謂被告於案發當時，確
      有以腳踹告訴人胸口之情。再者，依據告訴人至國軍左營
      總醫院就診之診斷證明書、病歷資料所示（見警卷第25頁
      、偵卷第57至61頁），告訴人於案發當日所受傷勢，未見
      有在肩、頸部位以上者，則告訴人及證人張庭瑜證稱於告
      訴人倒地後，被告有以拳頭毆打告訴人乙節，是否確然可
      信？已有所疑（蓋告訴人稱此際被告有以拳頭攻擊其頭部
      、證人張庭瑜謂被告此際有以拳頭毆打告訴人肩頸，均與
      上開診斷結果不符）。又依告訴人前開病歷資料所附受傷
      部位標示圖（見偵卷第58頁背面）及受傷部位相片（見偵
      卷第59頁）顯示，告訴人身體受傷之部位，除前胸及腹部
      外，其餘均係於跌倒時會先接觸地面而受傷之四肢關節處
      ，且受傷程度僅有皮膚紅腫。而告訴人及證人張庭瑜此部
      分所述倘若屬實，告訴人四肢之受傷部位，應遍佈其四肢
      多處，非僅有關節部位，且傷勢程度亦不應僅有皮膚紅腫
      ，是告訴人及證人張庭瑜此部分證詞，顯與告訴人事後就
      診之結果不符，益徵無從遽認於告訴人倒地後，被告尚有
      以拳頭攻擊告訴人之情。從而，公訴意旨關於告訴人受傷
      經過之認定，尚有未合。
（六）綜上，本件事證明確，被告前揭犯行，足堪認定。至被告
      於本院審理中，聲請傳喚證人張庭瑜，而欲證明其並未出
      手傷害告訴人乙節。查證人張庭瑜之戶籍地，現遭遷至高
      雄市楠梓區戶政事務所之事實，有戶籍資料查詢結果在卷
      可稽（見本院2 卷第37頁）；而經詢告訴人後，告訴人表
      示因證人張庭瑜不顧家人反對，與男友結婚並共同北上，
      是目前實際住所不明，亦無法以他法與之聯絡（見本院2
      卷第31、46頁）。是證人張庭瑜目前所在不明，此項證據
      要屬不能調查，本院自無從依被告所請而傳喚證人張庭瑜
      到庭作證，併予敘明。
二、核被告所為，係犯刑法第277 條第1 項之傷害罪。爰審酌被
    告與告訴人素有怨隙，於酒後與告訴人發生口角而一時衝動
    ，出手猛推告訴人，致使告訴人跌倒並受有前揭傷害，所為
    實有非當，並於犯後矢口否認犯行，且迄今未能與告訴人達
    成和解、對告訴人為合理之賠償，犯罪後態度難認良好，然
    念被告先前無任何犯罪經論罪科刑之紀錄，有臺灣高等法院
    被告前案紀錄表在卷可稽，素行尚佳，復參以告訴人所受傷
    害尚非嚴重等一切情狀，量處如主文所示之刑，並諭知易科
    罰金之折算標準，以資懲儆。
據上論斷，應依刑事訴訟法第299 條第1 項前段，刑法第277 條
第1 項、第41條第1 項前段，刑法施行法第1 條之1 ，判決如主
文。
本案經檢察官鄧藤墩到庭執行職務。
中    華    民    國   100    年    9     月    7     日
                  刑事第十七庭  法  官  陳君杰
以上正本證明與原本無異。
如不服本判決應於收受送達後10日內向本院提出上訴書狀，並應
敘述具體理由；如未敘述上訴理由者，應於上訴期間屆滿後20日
內向本院補提理由書（均須按他造當事人之人數附繕本）「切勿
逕送上級法院」。
中    華    民    國   100    年    9     月    7     日
                                書記官  紀龍年
附錄本案論罪科刑法條：
刑法第277 條第1 項
傷害人之身體或健康者，處3 年以下有期徒刑、拘役或1 千元以
下罰金。